臺灣高等法院交通事件裁定　　　　　　 94年度交抗字第749號
抗　告　人
即受處分人　甲○○
上列抗告人因違反道路交通管理處罰條例案件，不服台灣台北地
方法院，中華民國94年9月8日所為裁定（ 94年度交聲字第733號
），提起抗告，本院裁定如下：
    主  文
抗告駁回。
    理  由
一、按汽車停車時，在停車場內或路邊准停車處所停車時，應依
    規定停放，不得紊亂；且應依停車時間、位置、方式及車種
    之規定，道路交通安全規則第112條第1項第14、16款分別定
    有明文。次按汽車駕駛人停車時，停車時間、位置、方式、
    車種不依規定者者，處新台幣（ 下同）6百元以上1千2百元
    以下罰鍰，道路交通管理處罰條例第56條第1項第9款亦有明
    文。 而道路交通管理處罰條例所稱之汽車，依該條例第3條
    第8款規定包括機器腳踏車。
二、原裁定以： 受處分人即異議人甲○○所有車號UTL-853號輕
    型機車於民國 92年12月16日下午2時30分在世貿中心停車場
    ，不依規定之位置停車，此有逕行舉發之違規照片一張在卷
    可稽，並經證人即舉發本件之台北市停車管理處交通助理員
    程子民到庭詰證稱： 該機車停放在松勇路A20停車場，停車
    場內有劃設機車停車格，但受處分人並沒有停在停車格內，
    而是停在車道上，停車場入口處設有告示牌，記載不能任意
    停放，若沒有停在停車格，會依法取締等語，且於本件卷存
    證據資料內並無任何積極證據足以證明證人程子民上開供述
    係屬虛偽，亦無有足以令人顯信其供述為不可採之品性證據
    或前科證據存在，本院自不得僅以證人為本件開單告發受處
    分人之交通助理員而全盤抹煞其在訴訟上所具有之原證人資
    格，是受處分人辯稱停車場未標示停放機車管理事項云云，
    不足採信，受處分人所有之前開輕型機車確實未依規定停放
    在該停車場所劃設之機車停車格位處之事實，堪予確定。受
    處分人雖以該停車處所並非道路，且未劃設任何禁止停車之
    黃線、紅線標誌或設立其他標誌標示禁止停車，故其在該處
    停車應無違規云云置辯，然在停車場內或路邊准停車處所停
    車時，應依規定停放，不得紊亂，已為道路交通安全規則第
    112條第14款所明定， 而停車場內既劃設有機車停車格位，
    凡已考領駕駛執照之駕駛人，當知若未依該等劃設之停車格
    位停車，將影響該停車場內之車輛進出、迴轉或造成不便，
    是縱該停車場內並無劃設任何紅、黃線或其他禁止停車之標
    誌，為保障其他駕駛用路人之安全及權益，駕駛人仍應將機
    車停放在劃設之機車停車格位內，否則於停車場內又何焉劃
    設機車停車格位，是受處分人以上述辯詞指摘原處分不當，
    顯無理由，不足採信。原處分機關依道路交通管理處罰條例
    第56條第1項第9款及違反道路交通管理事件統一裁罰基準表
    之規定裁處受處分人罰鍰6百元， 核無違誤，本件受處分人
    之異議為無理由等語。
三、抗告意旨略以：
  (一)按所謂「停車位置不依規定」，必須先有關於停車規定之公
    告，而後行為人不依規定停車，始有「停車位置不依規定」
    之問題。停車場法第27條規定：「停車場經營業應依規定於
    路外公共停車場設置標誌、號誌、劃設車輛停放線及指向線
    ，並應於出入口或其他適當處所標示停車費率及管理事項。
    」，台北市世貿中心停車場於92年12月16 日當時（ 即裁決
    書所記載之違規時間），並未於停車場出入口或其他適當處
    所標示停放機車管理事項，亦未劃設停放機車指向線等等，
    同時異議人機車停放處並未劃設任何禁止停車之紅、黃線，
    因此異議人確實沒有「不依規定停車」之行為。
  (二)世貿中心停車場於92年12月16日當時未於停車場出入口或其
    他適當處所標示停放機車規定，同時異議人機車停放處並未
    劃設任何禁止停車之紅、黃線，異議人已盡最大努力避免違
    規停車，所以異議人不具有違規停車之故意或過失。
  (三)依交通部81年8月14日交路字第030826號函規定：「 公有收
    費停車場，即應由該停車場管理單位加強管理，派員或以其
    他方式誘導駕駛人依規定停車」，俾免招致「既收費、又罰
    款」之非議。世貿中心停車場除未標示停放機車之規定外，
    又未派員加強管理誘導駕駛人停車，顯然已經違背上開函釋
    之意旨。
  (四)交通部69年8月7日路台監字第06165號函規定：「 高速公路
    交流道連接道路與高速公路橋下停放計程車，應視實際狀況
    論處，如該處停車並無違反任何法令規定及妨害交通情事，
    就不需取締，如認確有禁止該處停車之必要，則請當地警察
    機關在該處設置禁止停車標誌、標線，以憑執行。」本案機
    車停放處並無違反任何法令規定及妨害交通情事，而世貿中
    心停車場也未請當地警察機關在該處設置禁止停車標誌、標
    線，因此依上開函令意旨，本案顯無違規取締之急迫性與必
    要性。
  (五)按法院受理交通事件，準用刑事訴訟法之規定，故法院於審
    理行為人違反道路交通管理處罰條例案件，當踐行完畢調查
    證據之程序後，為事實之認定時，如就原處分機關所認定之
    行為人違規之事實仍有合理之訴訟上懷疑，而無法確信行為
    人確有該當於道路交通管理處罰條例各該處罰條文之構成要
    件事實時，本對事實真偽有懷疑時，應將利益歸於被告之法
    則，即應作對受處分人有利之認定。本案中抗告人於世貿中
    心停車場確實未見到標示停放機車之規定，而在停放機車處
    亦未劃設任何禁止停車之紅、黃線，因此抗告人並無違規停
    車事實。今台北市交通事件裁決所稱抗告人有違規停車事實
    ，自應先舉證證明有設立相關停車標誌與告示，並舉證證明
    違規事實，始得處罰行為人。然而依台北市交通事件裁決所
    提出之照片，僅顯示有停車之事實，但是並不能證明有「違
    規」停車之事實，據此處罰行為人實於法不合云云。
四、經查： 抗告人即受處分人甲○○所有車號UTL-853號輕型機
    車於 92年12月16日下午2時30分停放在世貿中心停車場之事
    實為抗告人所不爭執，且有逕行舉發之違規照片一張在卷可
    稽。又(一)停車場固係專為供停放汽、機車所設置，然參諸道
    路交通安全規則第112條第1項第14款、第16款及道路交通標
    誌標線號誌設置規則第190條等規定 ，機車在停車場內停車
    時，仍應依劃設之位置，停放於機器腳踏車停放格內，不得
    任意停放在機車停車格以外，或汽車停車位、殘障車位等處
    ，乃甚明之理。而此等經立法機關立法及授權由行政機關制
    訂之上開法律與規則，其定義明確，既非難以理解，且顯為
    一般受規範之參與交通者所得預見，配合道路交通管理處罰
    條例第56條之處罰規定，並無違反法律處罰明確性原則之情
    形。本件抗告人既領有駕駛執照，並實際參與交通，自有遵
    守之義務，尚不得諉為不知，縱係誤認所致，仍非不可歸責
    。抗告人空以上開停車場未於出入口或其他適當處所標示停
    放機車管理事項，亦未劃設停放機車指向線等等，同時異議
    人機車停放處並未劃設任何禁止停車之紅、黃線，因此異議
    人確實沒有「不依規定停車」之行為且不具有違規停車之故
    意或過失云云，難認可採。 (二)抗告人所指稱之交通部81年8
    月14日交路字第030826號函規定，係屬行政內部管理事項，
    縱世貿中心停車場未標示停放機車之規定，亦未派員加強管
    理誘導駕駛人停車而與該函釋內容有違，亦非職司司法之法
    院所得審究，況該行政內部管理事項違反情事與抗告人違規
    停車部分係屬二事，不應混為一談。又抗告人所指稱之交通
    部69年8月7 日路台監字第06165號函規定與本案抗告人之違
    反情事顯不相同，抗告人認應比附援引依該函意旨辦理，係
    屬抗告人認知有誤，故不予審酌。(三)今停車場內劃設有機車
    停車格位，否則抗告人亦不致於進入該停車場內停車，則凡
    已考領駕駛執照之駕駛人，當知若未依該等劃設之停車格位
    停車將影響其他駕駛之權益，況抗告人為受有高等教育之知
    識份子更應對此知之甚詳，是抗告人辯稱台北市交通事件裁
    決所稱抗告人有違規停車事實，自應先舉證證明有設立相關
    停車標誌與告示，並舉證證明違規事實，始得處罰行為人云
    云，核不足採。
五、綜上所述，抗告人不依規定之位置停車之違規行為，事證明
    確，原法院因認原處分機關依道路交通管理處罰條例第56條
    第1項第9款及違反道路交通管理事件統一裁罰基準表之規定
    裁處受處分人罰鍰6百元， 並無違誤，乃駁回抗告人之異議
    ，核無不當。抗告人猶執陳詞指摘原裁定不當，非有理由，
    應予駁回。
據上論結，應依道路交通案件處理辦法第26條，刑事訴訟法第41
2條，裁定如主文。
中　　華　　民　　國　　94　　年　　10　　月　　28　　日
                  交通法庭審判長法　官   黃瑞華
                                法  官   蔡明宏
                                法  官   陳憲裕
以上正本證明與原本無異。
不得再抗告。
                                書記官   劉育妃
中　　華　　民　　國　　94　　年　　10　　月　　31　　日
